【裁判字號】    97,訴,4197
【裁判日期】    980226
【裁判案由】    搶奪等
【裁判全文】
臺灣板橋地方法院刑事判決              97年度訴字第4197號
公  訴  人  臺灣板橋地方法院檢察署檢察官
被      告  乙○○
上列被告等因妨害自由等案件，經檢察官提起公訴（97年度偵緝
字第2069號），本院判決如下：
    主  文
乙○○共同以非法方法，剝奪人之行動自由，處有期徒刑肆月；
又意圖為自己不法之所有，而搶奪他人之動產，處有期徒刑陸月
。應執行有期徒刑捌月。緩刑貳年，且不得對甲○○實施身體或
精神上不法侵害行為，不得為騷擾、接觸、跟蹤及其他非必要之
聯絡行為，緩刑期間付保護管束。
    事  實
一、乙○○與甲○○原為男女朋友，乙○○因不甘甲○○提出分
    手，竟與古慶忠基於剝奪他人行動自由之犯意聯絡，於民國
    96年6 月26日23時30分許，在臺北縣板橋市○○街209 號甲
    ○○住處樓下大廳處，由乙○○自背後強行抱住甲○○，使
    甲○○受有手臂瘀傷之傷害（傷害部分未據告訴），並將甲
    ○○強帶至古慶忠（另案通緝中）駕駛之車號牌號碼8A-268
    號營業小客車內，乙○○復基於意圖為自己不法所有之犯意
    ，趁甲○○不及防備之際，徒手搶奪甲○○之皮包（內有黑
    色皮夾、黑色零錢包各1 只及現金約新臺幣4,000 元），嗣
    後古慶忠駕駛前揭車輛前往臺北市○○路488 號8 樓之君閣
    賓館，古慶忠即將營業小客車停放於附近等候，乙○○則將
    甲○○帶進賓館房間內，且為防止甲○○離開房間，先以：
    「已經叫人在妳家樓下等，如果妳本來不出現，就要綁走妳
    家人」等危害甲○○及其家人之言語恫嚇之，致使甲○○心
    生畏懼，乙○○復以舉手作勢毆打甲○○之方式，脅迫甲○
    ○脫下衣褲，使甲○○害怕而將衣服及外褲均脫掉，而行使
    此無義務之事。嗣因甲○○之室友莊惠娟報警處理，經警詢
    線聯絡古慶忠，古慶忠經與乙○○電話聯絡告知上情後，由
    古慶忠駕駛上揭車輛搭載乙○○及甲○○前往警局，嗣經警
    在上開君閣旅館8 樓房間內尋獲甲○○所有之黑色皮夾及黑
    色零錢包各1 只。
二、案經甲○○訴由臺北縣政府警察局海山分局報告臺灣板橋地
    方法院檢察署檢察官偵查起訴。
    理  由
一、按被告以外之人（包括證人、鑑定人、告訴人、被害人及共
    同被告等）於審判外之陳述雖不符刑事訴訟法第159 條之 1
    至之4 等4 條之規定，而經當事人於審判程序同意作為證據
    ，法院審酌該言詞陳述或書面陳述作成時之情況，認為適當
    者，亦得為證據；當事人、代理人或辯護人於法院調查證據
    時，知有刑事訴訟法第159 條第1 項不得為證據之情形，而
    未於言詞辯論終結前聲明異議者，視為有前項之同意，同法
    第159 條之5 定有明文。立法意旨在於傳聞證據未經當事人
    之反對詰問予以核實，原則上先予排除。惟若當事人已放棄
    反對詰問權，於審判程序中表明同意該等傳聞證據可作為證
    據；或於言詞辯論終結前未聲明異議，基於尊重當事人對傳
    聞證據之處分權，及證據資料愈豐富，愈有助於真實發見之
    理念，且強化言詞辯論主義，使訴訟程序得以順暢進行，上
    開傳聞證據亦均具有證據能力。本案證人甲○○於警詢及偵
    查中、證人莊惠娟、陳志成於警詢中之陳述，其性質雖均屬
    傳聞證據，惟被告未於言詞辯論終結前對其等上開陳述異議
    ，且本院審酌上開陳述並無非法取供等不法情事，依上開規
    定，認上開證詞應均具有證據能力。
二、上揭事實，業據被告乙○○於本院審理中坦承不諱，經核與
    證人即告訴人甲○○於警詢、偵查及本院審理中、證人莊惠
    娟及陳志成於警詢中之證述相符，此外，並有君閣旅社監視
    錄視器翻拍照片6 張、君閣旅社旅客登記表、臺北縣政府警
    察局海山分局偵查隊案件查訪表、贓物認領保管單各1 紙在
    卷可憑，被告上開自白與事實相符，堪信其為真實。又被告
    以：「已經叫人在妳家樓下等，如果妳本來不出現，就要綁
    走妳家人」之言語恫嚇告訴人之地點為君閣賓館房間內，而
    非古慶忠所駕駛之上開車輛上一情，業據證人甲○○於本院
    審理中證述明確（本院卷第66、72頁），且為被告所坦承不
    諱，故起訴書認被告係於古慶忠駕駛之車輛內，以上開言語
    恐嚇告訴人云云，容有誤會，應予更正，併此敘明。綜上，
    本案事證明確，被告犯行洵堪認定，應予依法論科。
三、核被告乙○○所為，係犯刑法第302 條第1 項之剝奪他人行
    動自由罪、同法第325 條第1 項之搶奪罪。又按刑法第302
    條第1 項、第304 條第1 項及第305 條之罪，均係以人之自
    由為其保護之法益，而刑法第302 條第1 項之罪所稱之非法
    方法，已包括強暴、脅迫或恐嚇等一切不法手段在內，因之
    ，如以非法方法剝奪他人行動自由行為繼續中，再對被害人
    施加恐嚇，或以恐嚇之手段迫使被害人行無義務之事；則其
    恐嚇之行為，仍屬於非法方法剝奪行動自由之部分行為，應
    僅論以刑法第302 條第1 項之罪，無另成立同法第304 條或
    第305 條之罪之餘地，最高法院74年度臺上字第3404號判例
    、89年度臺上字第780 號判決意旨可資參照。查被告於剝奪
    甲○○之行動自由行為繼續中，對告訴人以上開言語恐嚇，
    並令告訴人脫去衣褲之強制行為，目的均在迫使告訴人留在
    賓館房間內，此據證人甲○○於本院審理中證述明確（本院
    卷第72、73頁），故被告所為恐嚇、強制犯行，應係妨害告
    訴人自由之部分行為，揆諸前揭說明，應不另論刑法第304
    條第1 項之強制罪及第305 條之恐嚇危害安全罪，起訴書雖
    認被告涉犯強制罪、恐嚇危害安全罪及剝奪他人行動自由罪
    應予數罪併罰云云，然蒞庭公訴人於本院審理中業已更正此
    部分應僅論以剝奪他人行動自由罪（本院卷第74頁），本院
    自應依其更正而為審酌，附此敘明。被告與古慶忠就剝奪他
    人行動自由罪，有犯意聯絡及行為分擔，為共同正犯。被告
    所犯上開2 罪，犯意各別，行為互異，侵害法益亦不同，應
    予分論併罰。爰審酌被告並無前科紀錄，有臺灣高等法院被
    告前案紀錄表1 份在卷可稽，其僅因感情糾紛，即妨害被害
    人行動自由並謀取財物，造成被害人甲○○心理之畏懼及財
    產之損失，所為顯不可取，及其犯罪後坦承犯行之態度等一
    切情狀，分別量處如主文所示之刑，併定其應執行刑。末查
    ，被告前未曾因故意犯罪而受有期徒刑以上刑之宣告，有前
    開刑案紀錄表1 份在卷可佐，其因一時思慮不週致罹刑典，
    惟犯罪後已深知悔悟，且告訴人亦當庭陳明不追究被告之責
    任，願意原諒被告等語（本院卷第74頁），足認被告經本次
    偵查、審理程序及罪刑之宣告後，應知所警惕，而無再犯之
    虞，因認所宣告之刑以暫不執行為適當，爰依刑法第74條第
    1 項第1 款規定，併予宣告緩刑2 年，以啟自新，惟為縝密
    保護告訴人安全，爰併依刑法第74條第2 項第7 款規定，諭
    知被告於緩刑期間內，不得對被害人身體或精神上不法侵害
    行為，不得為騷擾、接觸、跟蹤及其他非必要之聯絡行為，
    併依刑法第93條第1 項第2 款規定緩刑期間付保護管束。
據上論斷，依刑事訴訟法第299 條第1 項前段，刑法第28條、第
302 條第1 項、第325 條第1 項、第51條第5 款、第74條第1 項
第1款 、第2 項第7 款、第93條第1 項第2 款，刑法施行法第1
條之1 第1 項、第2 項前段，判決如主文。
本案經檢察官陳彥章到庭執行職務。
中    華    民    國    98    年    2     月    26    日
                  刑事第八庭    審判長法  官  崔玲琦
                                      法  官  許映鈞
                                      法  官  俞秀美
以上正本證明與原本無異。
如不服本判決應於收受判決後10日內向本院提出上訴書狀，並應
敘述具體理由。其未敘述上訴理由者，應於上訴期間屆滿後20日
內向本院補提理由書（均須按他造當事人之人數附繕本）「切勿
逕送上級法院」。
                                      書記官  謝怡貞
中    華    民    國    98    年    2     月    26    日
附錄本案論罪科刑之法條:
中華民國刑法第302條
私行拘禁或以其他非法方法，剝奪人之行動自由者，處5 年以下
有期徒刑、拘役或3 百元以下罰金。
因而致人於死者，處無期徒刑或 7 年以上有期徒刑，致重傷者，
處 3 年以上 10 年以下有期徒刑。
第 1 項之未遂犯罰之。
中華民國刑法第325條
意圖為自己或第三人不法之所有，而搶奪他人之動產者，處 6 月
以上 5 年以下有期徒刑。
因而致人於死者，處無期徒刑或 7 年以上有期徒刑，致重傷者，
處 3 年以上 10 年以下有期徒刑。
第 1 項之未遂犯罰之。


司法院資訊處製作；財團法人民間司法改革基金會備份。
